臺灣高等法院高雄分院刑事判決        100年度上訴字第901號
上  訴  人
即  被  告  劉春華
上列上訴人因違反毒品危害防制條例案件，不服臺灣屏東地方法
院100 年度訴字第241 號中華民國100年4月26日第一審判決（起
訴案號：臺灣屏東地方法院檢察署100 年度毒偵字第306 號），
提起上訴，本院依簡式審判程序判決如下：
     主  文
上訴駁回。
     事  實
一、劉春華前於民國90年間，因施用毒品案件，經原審以90年度
    毒聲字第1525號裁定送觀察、勒戒，因認無繼續施用毒品之
    傾向，於92年8 月26日執行完畢出所，並經臺灣屏東地方法
    院檢察署檢察官於同日以92年度毒偵緝字第173 號為不起訴
    處分確定。又於前揭觀察、勒戒執行完畢後5 年內之94年間
    ，因施用毒品案件，經原審以(一)93年度訴字第381 號判處有
    期徒刑8 月確定，及(二)94年度訴字第511 號判處有期徒刑6
    月、3 月，應執行有期徒刑7 月確定。又劉春華另於90年間
    ，因違反槍砲彈藥刀械管制條例案件，經原審以90年度訴字
    第566 號判處有期徒刑1 年8 月，緩刑5 年確定，嗣緩刑經
    撤銷，與上開(一)、(二)之罪接續執行，於96年7 月24日縮短刑
    期假釋付保護管束出監，於97年1 月6 日假釋未經撤銷視為
    執行完畢。詎劉春華猶不思戒除毒癮惡習，明知海洛因與甲
    基安非他命分別係毒品危害防制條例第2 條第2 項第1 款及
    第2 款所定之第一級毒品與第二級毒品，不得非法持有與施
    用，竟於前揭有期徒刑執行完畢後5 年內之100 年1 月3 日
    晚上10時許，在其位於屏東縣屏東市○○里○○路69巷5 弄
    12號之住處內，以將海洛因與甲基安非他命混合摻水置於針
    筒內注射之方式，施用海洛因與甲基安非他命1 次。嗣經警
    持原審所核發之搜索票於100 年1 月4 日上午7 時38分許前
    往其上開住處搜索，復經其同意於同日上午8 時許採尿送驗
    ，結果確呈海洛因進入人體代謝後之嗎啡、可待因陽性反應
    及甲基安非他命陽性反應，而確悉上情。
二、案經屏東縣政府警察局移送臺灣屏東地方法院檢察署檢察官
    偵查起訴。
    理  由
一、上開事實，業據上訴人即被告劉春華於警詢、原審及本院審
    理時供承不諱，且被告於100 年1 月4 日為警查獲後，經採
    尿送驗結果，確呈海洛因進入人體代謝分解後之嗎啡、可待
    因陽性反應，及甲基安非他命陽性反應乙節，有台灣檢驗科
    技股份有限公司濫用藥物實驗室─高雄於100 年1 月24日所
    出具報告編號KH/2011/00000000號濫用藥物檢驗報告（見警
    卷第24 頁 ）及屏東縣政府警察局刑事警察大隊毒品案件涉
    嫌人尿液採證編號姓名對照表（見警卷第10頁反面）等在卷
    可稽，足見被告之自白與事實相符，自得採為認定被告犯罪
    之證據。綜上所述，本件事證明確，被告之犯行，堪以認定
    。
二、按依92年7月9日修正公布、93年1月9日施行之毒品危害防制
    條例第20條、第23條第2 項規定：犯該條例第10條之罪者，
    檢察官應聲請法院裁定，令被告入勒戒處所觀察、勒戒，其
    期間不得逾2 月；觀察、勒戒後，依據勒戒處所之陳報，認
    受觀察、勒戒人有繼續施用毒品傾向者，檢察官應聲請法院
    裁定令入戒治處所強制戒治，其期間為6 個月以上，至無繼
    續強制戒治之必要為止，但最長不得逾1 年；依前項規定為
    觀察、勒戒或強制戒治執行完畢釋放後，5 年後再犯同條例
    第10條之罪者，適用前開觀察、勒戒或強制戒治之規定；觀
    察、勒戒或強制戒治執行完畢釋放後，5 年內再犯同條例第
    10條之罪者，檢察官應依法追訴。是上開規定已將施用毒品
    者之刑事處遇程序，區分為「初犯」、「5 年內再犯」及「
    5 年後再犯」，依其立法理由，認「初犯」經觀察、勒戒或
    強制戒治後，應為不起訴處分；經觀察、勒戒或強制戒治執
    行完畢釋放後，「5 年內再犯」者，因其再犯率甚高，原實
    施之觀察、勒戒及強制戒治既已無法收其實效，爰依法追訴
    ；至經觀察、勒戒或強制戒治執行完畢釋放後，「5 年後再
    犯」者，前所實施之觀察、勒戒或強制戒治已足以遮斷其施
    用毒品之毒癮，為期自新及協助其斷除毒癮，仍適用與「初
    犯」相同之規定，先經觀察、勒戒或強制戒治之程序。故依
    修正後之規定，僅限於「初犯」及「5 年後再犯」2 種情形
    ，始應先經觀察、勒戒或強制戒治程序；倘被告於5 年內已
    再犯，經依法追訴處罰，縱其第3 次（或第3 次以上）再度
    施用毒品之時間，在初犯經觀察、勒戒或強制戒治執行完畢
    釋放5年 以後，仍不合於「5 年後再犯」之規定，且因已曾
    於「5 年內再犯」，顯見其再犯率甚高，原實施觀察、勒戒
    或強制戒治，已無法收其實效，即應依該條例第10條處罰（
    最高法院95年5 月9 日95年度第7 次刑事庭會議決議意旨參
    照）。查本件被告前曾受如事實欄所述之觀察、勒戒處分，
    於92年8 月26日執行完畢出所，並經臺灣屏東地方法院檢察
    署檢察官以92年度毒偵緝字第173 號為不起訴處分確定，復
    於前開觀察、勒戒處分執行完畢後5 年內之94年間，又犯施
    用毒品案件，經原審以93年度訴字第381 號判處有期徒刑8
    月確定，及94年度訴字第511 號判處有期徒刑6 月、3 月，
    應執行有期徒刑7 月確定等情，均有臺灣高等法院被告前案
    紀錄表在卷可稽，足見被告於初犯經觀察、勒戒執行完畢後
    5 年內，已更犯施用毒品案件，並經起訴判刑，揆諸上開最
    高法院決議要旨，縱其本次所犯施用毒品案件距初犯經觀察
    、勒戒程序執行完畢已逾5 年，仍無再經觀察、勒戒或強制
    戒治之必要，自應依法論科。
三、按海洛因、甲基安非他命依其成癮性、濫用性及對社會危害
    性之程度，業經分別列為毒品危害防制條例第2 條第2 項第
    1 款所規定之第一級毒品及同條項第2 款所規定之第二級毒
    品，禁止非法持有及施用；是核被告上開所為，係犯毒品危
    害防制條例第10條第1 項之施用第一級毒品罪，及同條第2
    項之施用第二級毒品罪。被告施用前持有海洛因及甲基安非
    他命之低度行為，均為施用之高度行為所吸收，不另論罪。
    又被告一行為同時施用海洛因級甲基安非他命為想像競合犯
    ，應依刑法第55條，從一重論以毒品危害防制條例第10條第
    1 項之施用第一級毒品罪。再被告曾受如事實欄所載之刑執
    行完畢，有臺灣高等法院被告前案紀錄表可稽，其於有期徒
    刑執行完畢後5年 內，故意再犯本件有期徒刑以上之罪，為
    累犯，應依刑法第47條第1 項規定加重其刑。
四、原審因而適用毒品危害防制條例第10條第1 項、第2 項，刑
    法第11條前段、第55條、第47條第1 項規定，並審酌被告前
    因施用毒品經觀察、勒戒，猶未能深切體認毒品危害己身之
    鉅，及早謀求脫離毒害之道，反伺機再犯，顯見其戒除毒癮
    之意志不堅，迄未能記取教訓，殊為不該，復參酌其所犯施
    用毒品行為係戕害自己身心健康，尚未嚴重破壞社會秩序、
    侵害他人權益，且其坦承上開犯行，確有悔意，暨其學歷為
    高職肄業、現以運送瓦斯為業及家中尚有母親與生病的父親
    之家庭狀況等一切情狀，量處有期徒刑1 年4 月，以資懲儆
    。經核原判決認事用法並無不合，量刑亦屬適度，被告上訴
    意旨，指摘原判決量刑過重不當，難認有理由，應予駁回，
據上論斷，應依刑事訴訟法第273 條之1 第1 項、第368 條，判
決如主文。
本案經檢察官蔡國禎到庭執行職務。
中    華    民    國   100    年    9     月    1     日
                  刑事第七庭    審判長法  官  莊飛宗
                                      法  官  蔡廣昇
                                      法  官  謝宏宗
以上正本證明與原本無異。
如不服本判決應於收受本判決後10日內向本院提出上訴書狀，其
未述上訴理由者，並得於提起上訴後10日內向本院補提理由書
狀（均須按他造當事人之人數附繕本)「 切勿逕送上級法院」。
中    華    民    國    100   年    9     月    2     日
                                      書記官  蘇恒仁
附錄本判決論罪科刑法條：
毒品危害防制條例第10條
施用第一級毒品者，處 6 月以上 5 年以下有期徒刑。
施用第二級毒品者，處 3 年以下有期徒刑。